【裁判字號】    98,訴,881
【裁判日期】    990826
【裁判案由】    違反毒品危害防制條例
【裁判全文】
臺灣屏東地方法院刑事判決               98年度訴字第881號
公  訴  人  臺灣屏東地方法院檢察署檢察官
被      告  丙○○
指定辯護人  鄭淑貞律師
上列被告因違反毒品危害防制條例案件，經檢察官提起公訴（98
年度偵字第4902 號）本院判決如下：
    主  文
丙○○犯如附表主文欄所示之罪，共罪，各處如附表主文欄所
示之刑，應執行有期徒刑柒年。扣案之甲基安非他命肆包（檢驗
前淨重分別為零點壹捌玖公克、零點貳壹零公克、零點壹捌捌公
克、零點壹玖公克，檢驗後淨重分別為零點壹捌零公克、零點
貳零零公克、零點壹柒玖公克、零點壹捌公克）及其外包裝袋
肆只均沒收銷毀，行動電話壹支（內置門號000000000
0號SIM 卡壹張）、新臺幣壹仟貳佰元均沒收，未扣案之新臺幣
捌佰元沒收，如全部或一部沒收不能時，應以其財產抵償之。
    事  實
一、丙○○（涉施用毒品部分業經本院以98年度訴字第1139號判
    決判處有期徒刑1 年7 月確定）前於民國96年間，因違反毒
    品危害防制條例案件，經本院以96年度簡字第14 12 號判處
    有期徒刑6 月確定，於97年8 月11日執行完畢。詎其猶不知
    悔改，其明知甲基安非他命係毒品危害防制條例第2 條第2
    項第2 款所列之第二級毒品，不得持有、販賣，竟意圖營利
    ，基於販賣第二級毒品甲基安非他命之犯意，以其所使用之
    行動電話接聽戊○○購買毒品之來電，約定交易地點、價金
    後，而為下列之販賣第二級毒品甲基安非他命行為:
(一)、於98年5 月28日15時36分4 秒至15時37分57秒，丙○○以其
    所使用門號0000000000號之行動電話，接聽戊○○以其母所
    使用手機門號0000000000號為購買甲基安非他命之來電後，
    而於同日17時至18時許，在屏東縣東港鎮南平橋上，以每包
    新臺幣（下同）1,000 元價格，販賣甲基安非他命1 包予戊○○，然戊○○僅給付800元，尚有200元欠款未付。
(二)、於98年6 月20日14時3 分25秒至14時35分55秒，丙○○以其
    所使用門號0000000000號之行動電話，接聽戊○○所申辦手
    機門號0000000000號為購買甲基安非他命之來電後，隨即在
    屏東縣東港鎮南平防波堤處，以每包1,000 元價格，販賣甲
    基安非他命1 包予戊○○，然戊○○並未同時給付1,000 元
    給付。
(三)、於98年6 月30日17時0 分28秒至55秒許，丙○○以其所使用
    門號0000000000號之行動電話，接聽戊○○所申辦手機門號
    0000000000號為購買甲基安非他命之來電後，隨即在屏東縣
    東港鎮○○街66號（即東港水產學校附近），戊○○先償還
    上開2 次購買甲基安非他命欠款1,200 元（即500 元1 張、
    100 元7 張）予丙○○，丙○○立即將上開款項收受後放入
    上衣口袋內，並再以1,000 元價格，販賣甲基安非他1 包予
    戊○○，戊○○本次仍欠帳購買。適為警據報有一行動不便
    之人在東港水產學校附近販毒，而駕車前往隨機查緝之高雄
    市政府警察局楠梓分局員警乙○○、甲○○、丁○○等人發
    現丙○○與戊○○2 人正在交易毒品買賣，欲上前逮捕渠2
    人，蘇宏志見狀，乃騎乘車牌碼NE7-251 號重型機車逃離現
    場，並同時將向丙○○所購買的該包甲基安非他命丟在地上
    ，但終仍為警員甲○○逮捕，至於丙○○則因斷腿，行動不
    便，與其所騎乘之車牌號碼TWV-255 號輕型機車留在原地而
    當場查獲，並扣得戊○○棄置在地之甲基安非他命1 包（檢
    驗前淨重0.189 公克、檢驗後淨重0.179 公克），丙○○所
    持有之甲基安非他命4 包（驗前淨重分別為0.189 公克、0.
    210 公克、0. 188公克、0.193 公克，檢驗後淨重0.180 公
    克、0.200 公克、0.179 公克、0.183 公克）、販毒所得1,
    200 元、行動電話1 支（門號為0000000000號）。
二、案經高雄市政府警察局楠梓分局報告臺灣屏東地方法院檢察
    署檢察官偵查起訴。
    理  由
壹、證據能力部分
一、按被告以外之人，於審判外之言詞或書面陳述，除法律有規
    定者外，不得作為證據；被告以外之人（包括證人、鑑定人
    、告訴人、被害人及共同被告等）於檢察事務官、司法警察
    官或司法警察調查中所為之陳述，與審判中不符時，其先前
    之陳述具有較可信之特別情況，且為證明犯罪事實存否所必
    要者，得為證據，刑事訴訟法第159 條第1 項、第159 條之
    2 分別定有明文。是被告以外之人於司法警察（官）調查中
    所為之陳述，依刑事訴訟法第159 條第1 項規定，係屬傳聞
    證據，原則上無證據能力，惟如該陳述與審判中不符時，其
    先前之陳述具有較可信之特別情況，且為證明犯罪事實存否
    所必要者，依同法第159 條之2 規定（即刑事訴訟法第159
    條第1 項所指之「除法律有規定者外」），始例外認為有證
    據能力；如該陳述與審判中相符時，因該陳述並不符合刑事
    訴訟法第159 條之2 有關傳聞例外之規定，故不得作為認定
    本案犯罪事實有無之證據，此時，當以證人於審判中之陳述
    作為證據。另所謂「前後陳述不符」之要件，應就前後階段
    之陳述進行整體判斷，以決定其間是否具有實質性差異，惟
    無須針對全部陳述作比較，陳述之一部分有不符，亦屬之。
    又「證明犯罪事實之存否所必要」，即使用證據之必要性，
    係指因無法再從同陳述者取得證言，而有利用原陳述之必要
    性，只要認為該陳述是屬於與犯罪事實存否相關之事實，並
    為證明該事實在實質上之必要性即可。而「具有可信之特別
    情況」，係指依陳述時之外部客觀情況而言，足以令人相信
    該陳述是虛偽之危險性不高，必須綜合該陳述是否未受到外
    力影響；陳述人之觀察、記憶、表達是否正確及有無偽證之
    各項因素，而為判斷。經查：本件證人戊○○於警詢之陳述
    ，為被告以外之人於司法警察調查時所為之陳述，而證人戊○○於警詢證述：伊均係以其所使用手機向被告聯絡購買毒
    品甲基安非他命，第一、二次2 次都是將800 元給丙○○，
    所以還欠1,200 元等語（見警卷第11至13頁）；然其於本院
    審理時則證述：伊曾使用過其母所申辦手機門號0000000000
    號向被告買毒品，這支電話登記名義人是伊母親，及98年5
    月28日、98年6 月中旬這2 次的交易金額為1,000 元且均已
    付清等語（見本院卷第135 頁）。上開證人戊○○人在本院
    審判中就曾否使用其他手機門號向被告購買毒品、及是否已
    清償所有購買甲基安非他命價金，與其於警詢陳述確係僅使
    用其所有行動電話撥打與被告、及第一、二次之款項有部分
    尚未給付之情，前後陳述不符，且具有實質性差異，又本院
    觀諸上開證人之警詢筆錄，均係採取一問一答方式，而其亦
    從未曾表示警詢時曾遭受不正方法詢問或非出於其自由意志
    而為供述，則依上開證人警詢時之外部附隨環境或條件觀察
    ，其當時所為陳述顯有較可信之特別情況，故本院認上開證
    人於警詢中之陳述，基於發見真實之需求，且為證明犯罪事
    實之存否為有必要，本院斟酌上開供述證據之取得過程並無
    瑕疵，且與本案待證事實間具有相當之關聯性，是依前開說
    明，上開證人之警詢筆錄，本院認符合刑事訴訟法第159 條
    之2 所定之情形，而有證據能力。
二、復按被告以外之人於偵查中向檢察官所為陳述，除顯有不可
    信之情況者外，得為證據，刑事訴訟法第159 條之1 第2 項
    定有明文。而檢察官職司追訴犯罪，必須對於被告之犯罪事
    實負舉證之責，就審判程式之訴訟構造而言，檢察官係屬與
    被告相對立之當事人一方，是故偵查中訊問被告以外之人所
    製成偵查筆錄，性質上固屬傳聞證據，且常為認定被告有罪
    之證據，自理論上而言，如未予被告反對詰問、適當辯解之
    機會，一律准其為證據，即與當事人進行主義有所扞格，對
    被告防禦權亦有妨礙，然考量現階段刑事訴訟法規定檢察官
    代表國家偵查犯罪、實施公訴，依法有訊問證人、鑑定人之
    權，證人、鑑定人必須具結，偵查中檢察官向被告以外之人
    所取得之陳述，原則上均會遵守法律規定，不致違法取供，
    其可信性極高，為兼顧目前偵查構造，乃以被告以外之人於
    偵查中向檢察官所為之陳述，具有顯然不可信之情形為其證
    據能力排除條件，是爭執該項陳述之證據能力者，除已釋明
    「顯有不可信之情況」者外，不宜以該證人未能於審判中接
    受反對詰問，而否認其證據能力。況且，刑事被告之詰問權
    ，係指訴訟上被告有在審判庭盤詰證人之權利；偵查中檢察
    官訊問證人，旨在蒐集被告犯罪證據，以確認被告嫌疑之有
    無及內容，與審判中透過當事人之攻防，經由詰問程式調查
    證人以認定事實之性質及目的有別。檢察官訊問證人並無必
    須傳喚被告使其得以在場之規定，同法第248 條第1 項前段
    雖規定「如被告在場者，被告得親自詰問」，亦僅賦予該在
    場被告於檢察官訊問證人時得親自詰問證人之機會而已，被
    告如不在場，殊難期有親自詰問之可能。此項未經被告詰問
    之被告以外之人於偵查中向檢察官所為之陳述，依刑事訴訟
    法第159 條之1 第2 項之規定，除顯有不可信之例外情況外
    ，原則上為「法律規定得為證據」之傳聞例外，依其文義解
    釋及立法理由之說明，並無限縮於檢察官在偵查中訊問證人
    之程式，應已給予被告或其辯護人對該證人行使反對詰問權
    者，始有證據能力之可言。是證人即隨機到場查獲本案之員
    警乙○○、甲○○、丁○○等3 人於檢察官訊問後所為之陳
    述，雖未經被告反對詰問，惟並未有何調查證據程式違法之
    情形，且為法律規定得為證據之傳聞例外，亦無有何顯不可
    信之情形，又該3 名證人業經本院傳喚到庭行交互詰問，應
    足以擔保該陳述之可信性，自應具有證據能力甚明（最高法
    院95年度台上字第6923號、95年度台上字第6144號、97年度
    台上字第505 號及97年度台上字第405 號等判決意旨參照）
    。
三、再依刑事訴訟法第198 條、第208 條之規定，所謂鑑定乃指
    於刑事訴訟程序中為取得證據資料而由檢察官或法官指定具
    有特別知識經驗之鑑定人、學校、機關或團體，就特定之事
    物，以其專業知識加以分析、實驗而作判斷，以為偵查或審
    判之參考。故而，不論鑑定人或鑑定機關、學校、團體，均
    應由檢察官或法官視具體個案之需要而為選任，始符合刑事
    訴訟法第198 條、第208 條之規範本旨，否則所為鑑定，仍
    屬於傳聞證據。但對於司法警察機關調查中之案件，或有量
    大或急迫之情形，為因應實務之現實需求，認為當然有鑑定
    之必要者，基於檢察一體原則，得由該管檢察長對於轄區內
    之案件，以事前概括選任鑑定人或囑託鑑定機關（團體）之
    方式，俾便轄區內之司法警察官、司法警察對於調查中之此
    類案件，得即時送請事前已選任之鑑定人或囑託之鑑定機關
    （團體）實施鑑定，有法務部92年9 月1 日法檢字第092003
    5083號函可按。而臺灣高等法院檢察署檢察長概括選任臺灣
    檢驗科技股份有限公司為「毒品尿液」鑑定機關，有臺灣高
    等法院檢察署92年10月15日檢文允字第0921001322號函附之
    臺灣高等法院檢察署檢察長概括選任鑑定機關名冊可按。本
    件對被告丙○○、證人戊○○所採集之尿液，係由承辦之高
    雄市政府警察局楠梓分局送請高雄市立凱旋醫院鑑定，該醫
    院鑑定後於98年7 月16日所出具之濫用藥物尿液檢驗報告2
    份（見本院卷第28頁、30頁），依上開說明，仍屬受檢察官
    囑託鑑定之範圍，是上開鑑定報告，屬刑事訴訟法第208 條
    第1 項規定準用第206 條第1 項規定所稱之書面報告，依刑
    事訴訟法第159 條第1 項規定之立法理由，為該條項所指例
    外之規定，應有證據能力。
四、末按被告以外之人（包括證人、鑑定人、告訴人、被害人及
    共同被告等）於審判外之陳述雖不符刑事訴訟法第159 之1
    至之4 等4 條之規定，而經當事人於審判程式同意作為證據
    ，法院審酌該言詞陳述或書面陳述作成時之情況，認為適當
    者，亦得為證據；當事人、代理人或辯護人於法院調查證據
    時，知有刑事訴訟法第159 條第1 項不得為證據之情形，而
    未於言詞辯論終結前聲明異議者，視為有前項之同意，同法
    第159 條之5 定有明文。立法意旨在於傳聞證據未經當事人
    之反對詰問予以核實，原則上先予排除；惟若當事人已放棄
    反對詰問權，於審判程式中表明同意該等傳聞證據可作為證
    據；或於言詞辯論終結前未聲明異議，基於尊重當事人對傳
    聞證據之處分權及證據資料愈豐富，愈有助於真實發見之理
    念，且強化言詞辯論主義，使訴訟程式得以順暢進行，上開
    傳聞證據亦均具有證據能力。本件被告丙○○、指定辯護人
    、及檢察官均已於本院表示就本案用以認定事實之書證等並
    無意見，且同意作為證據，經本院審酌上開書證作成時之客
    觀狀況，並無任何不當施壓或干擾，亦未有事證顯示其有遭
    受不當取供之情形，因認以之作為證據亦屬適當，依上開刑
    事訴訟法第159 條之5 第1 項之規定，自得作為證據使用。
貳、實體部分
一、訊據被告丙○○固供陳有於98年6 月29日，向綽號「阿山」
    之人購買4,000 元之甲基安非他命，供其自身使用，惟矢口
    否認有何販賣第二級毒品甲基安非他命予戊○○之犯行，辯
    稱：伊從未曾賣甲基安非他命給戊○○，98年5 月28日、98
    年6 月中旬那2 次，伊根本沒有和戊○○見面，不知道戊○○為何如此說，98年6 月30日當天是戊○○找伊2 人見面後
    僅單純聊天，伊身上扣得之1,200 元不是戊○○向伊購買甲
    基安非他命交付的錢，伊也沒有交付甲基安非他命給戊○○
    云云；被告之指定辯護人則為其辯稱：被告所購入之甲基安
    非他命係自行施用，查獲現金係被告玩麻將的錢，且98年5
    月28日及98年6 月中旬這兩次僅有戊○○單方面指訴並無其
    他補強證據，而98年6 月30日雖有通聯紀錄，然本案查緝過
    程與一般查緝長期跟監不同，又2 人交易地點在大馬路上、
    戊○○於警方趨前盤查時，竟將甲基安非他命直接丟在路上
    等情況，與一般於隱密處交易不同，且被告所使用該手機門
    號係以其本人名義申辦且使用時間長達1 年多，與一般販賣
    毒品之人經常使用人頭門號有所不同，而證人戊○○之歷次
    證述前後矛盾，是本案有合理懷疑被告係遭人陷害，請予無
    罪判決云云。
二、惟查：
(一)、被告丙○○查獲前不久有施用第二級毒品甲基安非他命之行
    為，其持用手機門號0000000000號行動電話為其本人所申辦
    並持續使用中，及證人戊○○所使用手機門號為0000000000
    號、手機門號0000000000號行動電話手機係證人戊○○之母
    所使用、及於98年6 月30日2 人間有通話等情為被告所不否
    認，復有臺灣高等法院被告前案紀錄表、本院98年度訴字第
    1139號判決、被告丙○○之尿液檢驗報告、手機門號000000
    0000號申辦人資料、通聯紀錄各1 份（見本院卷第117 至11
    8 頁、第119 至120 頁、第30頁、第38頁、98年度偵字第49
    02號卷〈下稱通聯卷〉在卷可憑，是上開事實應可認定。
(二)、被告丙○○(1)於98年5 月28日15時36分4 秒至15時37分57秒
    ，以其所使用門號0000000000號之行動電話，接聽證人戊○○以其使用母手機門號0000000000號為購買甲基安非他命之
    來電後，而於同日17時至18時許，在屏東縣東港鎮南平橋上
    ，並以1000元之代價販賣甲基安非他命1 包予戊○○，然戊○○僅給付800 元；及(2)又於98年6 月20日14時3 分25秒至
    14 時35 分55秒，被告以其上開門號之行動電話，接聽證人
    戊○○所申辦手機門號0000000000號為購買甲基安非他命之
    來電後，隨即在屏東縣東港鎮南平防波堤處，再以每包
    1,000 元價格，販賣甲基安非他命1 包予戊○○，然戊○○
    並未同時給付1,000 元；(3)復於98年6 月30日17時0 分28秒
    至55秒許，被告以其上開門號之行動電話，接聽證人戊○○
    所申辦手機門號0000000000號為購買甲基安非他命之來電後
    ，隨即在屏東縣東港鎮○○街66號（即東港水產學校附近）
    ，戊○○先交付1,200 元（即500 元1 張、100 元7 張）償
    還上開2 次購買毒品之欠款後，丙○○將上開款項收受後放
    入上衣口袋內，並再以1,000 元價格，販賣甲基安非他1 包
    予證人戊○○之3 次販買第二級毒品予證人戊○○等情，業
    經證人戊○○於查獲後之翌日之98年7 月1 日警訊陳述：伊
    曾向被告買甲基安非他命3 次，第1 次是98年5 月28日，是
    用1,000元買1 包甲基安非他命重量不詳，第2 次是在98年6
    月26日，一樣都是用1,000 元向被告買甲基安非他命，那2
    次都是用現金購買的... ，但還欠1,200 元，這次要還他錢
    ，同時也要再購買甲基安非他命，伊每次向被告購買都是用
    電話先聯絡，再約定交易地點之方式，昨日（按即98年6 月
    30日）下午伊使用手機門號0000000000號打給被告所使用的
    0000000000號，告訴被告『先還你錢』，被告回答『好的』
    ，然後2 人約在豐漁街上見面，見面後伊就先拿之前欠被告
    1,200 元還他，然後伊再向被告說『再拿一包糖仔（安非他
    命俗稱），但先欠1, 000元』，被告就從他的機車置物箱拿
    出1 包給伊等語（見警卷第12至13頁），核與其於偵訊（見
    偵卷第10頁）、及本院審理時證所述向被告購買毒品之過程
    、地點（見本院卷第13 3頁）述大致相符，而證人戊○○於
    89年間曾有施用毒品之犯行，現亦因查獲當日不久前有施用
    毒品案件於臺灣屏東監獄竹田分監實施觀察、勒戒，此有戊○○尿液採證編號姓名對照表、臺灣檢驗科技股份有限公司
    濫用藥物尿液檢驗報告、臺灣高等法院在監在押全國紀錄表
    、臺灣高等法院被告前案紀錄表在卷可參（見本院卷第29至
    30頁、第117 頁），是證人戊○○於上開時間確有購買毒品
    之需求，且證人戊○○確係分別於98年5 月28日15時36分4
    秒至15時37分57秒、98年6 月20日14時3 分25秒至14時35
    分55秒、98年6 月30日17時0 分28秒至55秒以手機門號0000
    000000號、0000000000號撥打至被告所使用之手機門號
    0000000000號一情，亦有通聯紀錄1 份在卷可資憑佐（見通
    聯卷第33頁、189 頁、第26 9頁），核其上開證述購買向被
    告甲基安非他命前均先以電話聯絡之情吻合，此外，另有扣
    案被告所使用之00000000 00 號行動電話1 支、及自被告上
    衣口袋扣得之1,200 元在案可憑，因而證人戊○○上開證述
    ，應非虛妄，而可採信。至辯護人以證人戊○○於本院審理
    時對於事實欄一、(一)、(二)所示2 次向被告購買毒品之價金證
    稱：第一、二次購買毒品的錢均在當時都已經付清，每次付
    1,000 元云云（見本院卷135 頁），與其於警詢證述該2 次
    都交付800 元與被告云云，及偵訊證述：端午節及端午節過
    後1 至2 週向被告買的甲基安非他命，端午節那次拿800 元
    給被告，端午節過後那次是欠1,000 元買的，所以今天事先
    交給他1,200 元還給被告之前欠他的錢云云之歷次陳述不符
    ，而其所述均不可採。惟按供述證據本具有特殊性，與物證
    或文書證據具有客觀性及不變性不同；蓋人類對於事物之注
    意及觀察，有其能力上之限制，未必如攝影機或照相機般，
    對所發生或經歷的事實能機械式無誤地捕捉，亦未必能洞悉
    事實發生過程之每一細節及全貌；且常人對於過往事物之記
    憶，隨時日之間隔而漸趨模糊或失真，自難期其如錄影重播
    般地將過往事物之原貌完全呈現；此外，因個人教育程度、
    生活經驗、語言習慣之不同，其表達意思之能力與方式，亦
    易產生差異；故供述證據每因個人觀察角度、記憶能力、表
    達能力、誠實意願、嚴謹程度及利害關係之不同，而有對相
    同事物異其供述之情形發生；因此，證人相互間之陳述前後
    不符，或因記憶淡忘、或事後迴護、或因其他事由所致，究
    竟何者可以採信，法院應本其自由心證斟酌何者與事實相符
    ，以為取捨，非謂一有不符或矛盾，即應認證人之證言均為
    不可採信（最高法院九92年度台上字第4387號判決、90年度
    台上字第6078號判決要旨參照）。經查：證人戊○○於警詢
    、偵訊及本院審理時均始終證述查獲當日確係先返還積欠被
    告之前購買甲基安非他命之欠款1,20 0元一情不移，參以證
    人即查緝之員警乙○○更證述目睹被告將證人戊○○所交付
    之紅色現金1, 200元放入上衣口袋內之情形，而被告查獲時
    ，從上衣口袋內扣得1,200 元，及上開98年5 月28日及98年
    6 月20日通連紀錄交互觀之，是證人證述前2 次購買毒品尚
    積欠積欠被告1,200 元之情，應可認定。且觀之證人戊○○
    於警詢時即先表示是積欠1,200 元（見警卷12頁），再經警
    方詳細詢問各次情況，亦供稱欠1, 200元，僅又補充陳述前
    2 次是交付80 0元（見警卷第13頁），然倘其於警詢所述該
    2 次已交付800 元之陳述屬實，則理論上應再交付被告400
    元方為合理，惟此已與查獲當天扣得1, 200元不符，自難就
    該2 均已交付800 元部分採信為真；而其於本院則改證稱前
    2 次向被告購買甲基安非他命款項均在各該次給付1,000 元
    之情，係其案發1 年後所為之陳述，恐有記憶不清之疑慮，
    且其上開陳述均與扣得之金額不符，故其此部分陳述亦無從
    憑採，應以其於偵訊所述第一次以交付800 元、第2 次尚未
    給付陳述較為可採。末查，證人戊○○於警詢證述係在98年
    6 月26日第二次向被告購買甲基安非他命，而於偵訊則證稱
    係在農曆端午節過後1 至2 星期時，第二次向被告購買甲基
    安非他命，可知其確係有在農曆端午節過後曾向被告購買甲
    基安非他命，然確切時間已不復記憶之情甚明，惟：證人戊○○於98年6 月26日與被告並無通聯紀錄，其此部分恐因記
    憶有誤，而不可採，然其上開供述在購買前均由其主動撥打
    被告手機門號聯絡交易事宜，再與通聯卷所附被告通聯交互
    比對分析，證人戊○○於98年6 月20日確實曾主動撥打電話
    與被告，且時間較為符合證人所述之約端午節過後之2 週左
    右（另通聯紀錄中因98年6 月16日，係被告主動撥打電話與
    戊○○、而98年6 月28日距離農曆端午節已逾1 個月均與被
    告所述之購毒交易過程、時間有違，而不可採），是可認定
    被告應於98年6 月20日販賣毒品甲基安非他命予證人戊○○
    無訛。
(三)、又被告丙○○於98年6 月30日在豐漁街66號前（即東港水產
    學校附近）與證人戊○○交易毒品，而為高雄市政府警察局
    楠梓分局員警乙○○、甲○○、丁○○據報前往查緝，當場
    目睹其2 人部分交易過程，而戊○○見情況有異，而騎乘車
    牌號碼NE7-251 號重型機車逃離現場，並將向被告所購買之
    1 包甲基安非他命（檢驗前淨重淨重0.189 公克、檢驗後淨
    重0.180 公克）任意丟棄在地，被告則因腿斷，行動不便，
    與其所騎乘之車牌號碼TWN- 255號輕型機車留在原地，並經
    警分別查獲證人所有之甲基安非他命（檢驗前淨重淨重0.18
    9 公克、檢驗後淨重0. 180公克）、被告所有之之甲基安非
    他命4 包（驗前淨重分別為0.189 公克、0.210 公克、0.18
    8 公克、0.193 公克，檢驗後淨重0.180 公克、0.20 0 公
    克、0.179 公克、0.183 公克）、販毒所得1200元、行動電
    話1 支（門號為0000000000號）等情，業經證人即當場查緝
    之員警(1)乙○○於本院審理時證述：當天伊因為要到屏東勘
    查一個地點，但是之前曾接獲情報，有一個斷腿的人會在海
    事學校那裡交易毒品，伊等勘查完畢後，想說就近前往察看
    ，才會碰巧查獲本件，本件交易地點是在圍牆邊的小路交易
    ，那條路若兩部車要錯車，很難錯車，查獲當時，伊坐在偵
    防車的前面，那時伊的車子是慢慢前進，約距離被告他們1
    公尺遠，從擋風玻璃看到被告面對伊，被告2 人就剛好在旁
    邊，戊○○背對著伊，然後戊○○左手向被告接過毒品後，
    被告將錢放進上衣口袋，且被告放入上衣口袋的錢，伊有看
    到紅色100 元的現金，因為依據線報有一隻腿的人，當場被
    告2 人動作，及警察的經驗判斷，被告2 人應該是在進行毒
    品交易，伊就下車徒步追戊○○，戊○○看到伊在追，就將
    毒品丟在地上，騎車逃逸，被告因為只有一條腿，所以在現
    場被逮捕，戊○○騎到海事學校的時候，撞倒另一部警察車
    倒地，所以也被逮捕等語（見本院卷第80至81頁），核予其
    於偵訊所述大致相符（見偵卷第19至20頁）；又(2)證人即共
    同前往現場查獲員警甲○○於本院審理時證述：本件係因同
    小組成員丁○○接到檢舉，有人在東港水產學校賣毒品，特
    徵是有跛腳，當天共2 部車、6 個人去現場，當時伊坐在第
    一部偵防車的副駕駛座，看到被告騎機車與另一人騎機車距
    離很近，車子是停止的狀態，當天有帶錄影器材，但是一到
    現場時就看到了被告2 人，所以來不及像一般查案過程一樣
    錄音錄影，過程也沒有看得很詳細，另一台車看得比較清楚
    ，過程中伊車子往前，準備包抄，就在掉車回頭時，看到另
    一個人騎車很快，因為另一台偵防車，有看到他們交易毒品
    的情形，就要下車逮捕，所以交易的那個人就衝撞伊的偵防
    車摔倒等語（見本院卷第76至77頁），亦與其於偵訊所述相
    符；而(3)證人即到場查緝之員警丁○○於本院審理時亦具結
    證述：當天本來是到屏東看搜查地點，只是因為先前有人告
    訴伊東港水產學校附近中午過後有人在那裡交易毒品，且是
    行動不便的人，所以才會順便過去看看，當天是有2 部車1
    起過去，伊是第二部車，到達那邊，遠遠就看到2 部機車停
    在路中央，當天詳細情形、細節伊已經忘了，應該在檢察官
    那裡說得較詳細，但是有看到被告將錢放到口袋的動作，當
    時被告2 人距離是靠在一起，但是已經不記得他們的方向了
    等語（見本院卷第77至79頁），而其在偵訊中亦證述：伊是
    第二輛警車的駕駛，當時有看到被告手上拿錢把錢塞到口袋
    耐，還有他有斷腳的特徵，認定被告在販賣毒品，乙○○則
    下車查緝等語相符。由上可知，證人3 人所述隨機前往查緝
    過程均相同，且與證人戊○○上開所述之交易情形相符，而
    證人乙○○等3 人本於職務追查犯罪，當無誣陷被告之可能
    ，另扣案戊○○所有之棄置在地之白色結晶1 包（檢驗前淨
    重0.18 9公克、檢驗後淨重0.179 公克），及在被告身上所
    扣得白色結晶4 包（驗前淨重分別為0.189 公克、0.21 0公
    克、0. 188公克、0.193 公克，檢驗後淨重0.180 公克、
    0.200 公克、0.179 公克、0.183 公克），經送高雄市立凱
    旋醫院鑑定結果均為第二級甲基毒品甲基安非他命無訛，此
    亦有上該醫院濫用藥物成品檢驗鑑定書2 紙在卷可憑（見偵
    卷第17頁、第33頁），且上開證人戊○○所購得丟棄於現場
    之甲基安非他命外恰與被告所有之4 包甲基安非他命4 包之
    外包裝、重量均相去不遠，且被告上衣口袋亦確實扣得證人
    乙○○目睹證人戊○○陳述其交付1,200 元之現金，是足認
    證人3 人上開所述與客觀事實相符，應可採信，被告確實有
    於98年6 月30日在屏東縣東港鎮○○街66號販賣甲基安非他
    命予戊○○之事實足已認定。
(四)、被告蔣添勝雖以前情置辯，惟查：被告先於警詢稱其與證人
    戊○○2 人無任何仇怨及財務糾紛，查獲前未曾與證人戊○○見過面及聯絡過，查獲當天是偶然遇到見面聊天，戊○○
    並未拿錢給伊云云；然於本院審理時則又陳稱其與戊○○聯
    絡都是戊○○打電話問候其有沒有空，戊○○在剛認識時有
    向其借過錢，被告歷次所述前後有所不符，且與上開通聯紀
    錄所顯示除有證人戊○○於5 、6 月間有多次撥打電話聯絡
    被告外，被告亦主動撥打電話聯絡證人戊○○之跡證有違，
    另被告於偵訊中陳述：當時伊身上上衣口袋裝有1,200 元，
    有1 張500 元、7 張100 元，又前方褲袋有3 張千元大鈔，
    左前方褲袋內有4 張千元大鈔，百元紙鈔有10幾張，右後方
    皮包內有2 張千元大鈔等語（見偵卷第30頁），若其所述戊○○當日未曾交付金錢一情為真，何以被告如此恰巧可在被
    告上衣口袋扣得1,200 元，且該1,200 元又與其他鈔票分開
    放置，益徵此1,200 元係證人戊○○在案發現場交付始未及
    其他金錢分開放置無訛，是其所辯顯係事後卸責之詞不足採
    。另辯護人雖認被告長期使用該手機門號不可能以之為販毒
    之工具，及交易地點在馬路邊與常情有違云云，然犯罪行為
    人欲使用他人或自己名義之門號，是否同意購毒之人欠款購
    買全出個案考量、欲誘使施用毒品之人將來繼續向行為人購
    毒等動機、原因不一，自不得單以被告係使用本人所用門號
    、被告與證人僅相識不久等空泛之理由，逕認被告無販賣甲
    基安非他命之犯行，況被告本身亦有施用毒品，業已認定如
    上，且其本身腿部殘缺，無正當工作，又欲施用毒品，是有
    販賣毒品動機甚明，故若其購入甲基安非他命後再行分裝，
    販賣與他人之品質、純度、數量均可自行控制，降低毒品純
    度出售予購毒之人，亦非無利可圖，另交易毒品時間甚為短
    暫，且本案僅有1 體積甚小之夾鍊袋，而非大宗之批發，無
    論在何處交易，若非專業訓練之員警，均不容易為旁人所發
    現，是辯護人上開所辯，自無從為被告有利之認定。
(五)、又本案相關卷證固乏足供認定被告丙○○取得甲基安非他命
    之時間、地點及價格等相關資料，惟販賣毒品之行為，本無
    一定之公定價格，且上述毒品可任意分裝或增減其份量，是
    其各次買賣之價格，當亦各有差異，而或隨供需雙方之資力
    、關係之深淺、需求之數量、貨源之充裕與否、販賣者對於
    資金之需求殷切與否，以及政府之查緝態度，進而為各種不
    同之風險評估，而為機動性調整，是其價格標準，自非一成
    不變，且販賣者從各種「價差」、「量差」或「純度」謀取
    利潤方式，或有差異，然其所圖利益之非法販賣行為目的，
    則屬相同，並無二致。因之，販賣利得，除經行為人（被告
    ）坦承，或其價量至臻明確，委難察得實情。況一般民眾普
    遍認知毒品之非法交易，向為政府查禁森嚴且重罰不寬貸，
    衡諸常情，苟無利可圖，應無甘冒被查緝法辦重刑之危險，
    平白無端義務為該買賣之工作，是其販入之價格必較售出之
    價格低廉，而有從中賺取買賣差價牟利之意圖及事實，應屬
    符合論理法則且不違背社會通常經驗之合理判斷。從而，舉
    凡其有償交易，除足反證其確另基於某種非圖利本意之關係
    外，通常尚難因無法查悉其買進、賣出之差價，而諉無營利
    之意思，或阻卻販賣犯行之追訴。故本件雖無從查得被告販
    入毒品之真正價格，及因各次販賣予證人戊○○而獲取實際
    利潤之金額，但其有藉此營利之意圖既可堪認定，自難執此
    為由而阻卻其應負販賣毒品之罪責。
(六)、綜上所述，本件事證已臻明確，被告丙○○上開販賣第二級
    毒品甲基安非他命犯行均洵堪認定，應依法論科。
三、論罪科刑部分：(一)按甲基安非他命係毒品危害防制條例第2
    條第2 項第2 款所明定列管之第二級毒品，核被告於事實欄
    一(一)至(三)所為，均係犯毒品危害防制條例第4 條第2 項販賣
    第二級毒品罪。被告各次販賣前持有甲基安非他命之低度行
    為，業為販賣之高度行為所吸收，均不另論罪。又按95年7
    月1 日起施行之修正刑法，基於一罪一罰，以實現刑罰公平
    原則之考量，將包含多數侵害法益行為，但科刑上僅論以一
    罪之連續犯及僅成立實質一罪之常業犯規定刪除，即係將本
    應各自獨立評價之數罪，回歸本來就應賦予複數法律效果之
    原貌；惟為避免流於嚴苛，原可單獨成罪之多數行為，苟依
    社會通念，認在刑罰上予以單純一罪評價，始符合刑罰公平
    原則者，自應僅總括地論以一罪，然其範圍之認定，須與修
    法之意旨相契合。而所謂集合犯係指立法者所制定之犯罪構
    成要件行為，依其本質、犯罪目的或社會常態觀之，常具有
    數個同種類之行為反覆實行、繼續為之之特性，此等反覆實
    行之行為，於自然意義上雖係數行為，但依社會通念，應僅
    為一總括之評價，是將各自實現犯罪構成要件之反覆多數行
    為，解釋為集合犯，而論以一罪。故犯罪是否為包括一罪之
    集合犯，客觀上，應斟酌其法律規定文字之本來意涵、實現
    該犯罪目的之必要手段、社會生活經驗中該犯罪實行常態及
    社會通念等；主觀上，則視其是否出於行為人之一次決意，
    並秉持刑罰公平原則，加以判斷。蓋毒品危害防制條例有關
    販賣毒品罪構成要件之規定，尚無從認定立法者本即預定該
    犯罪之本質，必有數個同種類行為而反覆實行之集合犯行；
    況販賣毒品行為既查嚴、罪重，且不敢亦無法公然從事客觀
    上之犯罪目的，並非必須多次作為始克達成，於一般生活中
    ，亦難認持續販賣毒品仍屬常態，社會通念尤難容許一再違
    犯，一向採取從嚴禁毒態度之立法者，更無將之特別歸類為
    包括一罪之設計原意，自應依一般法律適用原則，以一行為
    一罪一罰處遇之（最高法院97年度臺上字第5079號、97年度
    臺上字第4391號判決意旨參照）。是被告3 次販賣第二級毒
    品之犯行，時間均屬可分，地點亦不相同，乃犯意各別，行
    為互異，應予分論併罰。另被告有上揭犯罪事實欄所述經有
    期徒刑宣告及執行完畢之情形，此有前開臺灣高等法院被告
    前案紀錄表可按，被告於有期徒刑執行完畢後，5 年以內故
    意再犯本件均為有期徒刑以上之罪，皆構成累犯，均應依刑
    法第47條第1 項規定予以加重其刑。另被告藉販賣第二級毒
    品甲基安非他命圖利，所為罪質及惡性雖然非輕，且犯罪後
    否認犯罪，未見有何悔改之心，然念本罪法定本刑為7 年以
    上有期徒刑之罪，刑責甚重，被告到案後否認犯行畢竟屬人
    性之自然，另被告已過而立之年，然僅有國小畢業之教育程
    度，腿部殘障行動不便、謀生技能較一般四肢健全之人欠缺
    ，且每次販售毒品之價款均未超過1,000 元，足見其各次販
    賣第二級毒品甲基安非他命數量尚微，亦非販賣毒品之上游
    ，與其他販毒集團大規模販毒，並可輕易獲得厚利之情形相
    較，危害社會程度顯有差異，故被告之犯行如逕予宣告最低
    本刑7 年以上之徒刑，猶嫌過重，失之過苛，且無從依其販
    毒情節輕重施以不同程度之懲處，未免失其立法之本旨，是
    其犯罪情狀足堪憫恕，其犯罪情狀在客觀上足以引起一般同
    情，堪予憫恕，爰就被告所犯3 次販賣第二級毒品罪，均依
    刑法第59條之規定酌減其刑。爰審酌被告明知甲基安非他命
    係第二級毒品，施用者容易上癮而戒除不易，且毒品對我國
    社會之安寧秩序及國人之身心健康可能產生之危害至鉅，政
    府三令五申禁絕毒品交易，被告竟仍意圖營利，販賣第二級
    毒品，助長毒品之流通與氾濫，且被告未能坦承犯行，難認
    具有悔意，惟被告販賣毒品之數量尚非龐大，暨其教育程度
    僅國小必頁、腿部有所殘障、生活狀況、品行、智識程度等
    一切情狀為綜合判斷，分別量處如附表主文欄所示之刑，並
    定其執行刑。
 (二) 沒收部分：
    按犯毒品危害防制條例第4 條之罪者，其供犯罪所用或因犯
    罪所得之財物，均沒收之，如全部或一部不能沒收時，追徵
    其價額或以其財產抵償之，同條例第19條第1 項亦有明定，
    此一規定係採相對義務沒收原則，僅須為被告所有且供販賣
    毒品所用或因犯罪所得之物為已足，並不以當場搜獲扣押為
    限；惟該條係就販賣毒品犯罪所得之「財物」沒收之規定，
    尚不及於犯罪所得之利益。第按販賣毒品所得之對價，不問
    其中何部分屬於成本，何部分屬於犯罪所得之財物，應均予
    沒收（最高法院65年6 月22日65年度第5 次刑庭庭推總會議
    決議(一)意旨參照）。末按查獲之第一、二級毒品及專供製造
    或施用第一、二級毒品之器具，不問屬於犯人與否，均沒收
    銷燬之，同條例第18條第1 項前段定有明文。經查：
   1.蓋行動電話服務須以晶片卡（即SIM 卡）為使用介面，因
     此電信公司於出租行動電話門號予消費者使用時，即同時
     附帶提供晶片卡給消費者作為門號使用之介面，故電信公
     司接受消費者申辦門號並將該門號開通上線時，該晶片卡
     之所有權即已移轉於消費者。查扣案之行動電話1 支（內
     置門號0000000000號SIM 卡1 張），為被告本人所申辦，
     此有資料1 紙在卷可憑，是被告以其所有之上開手機供其
     用以聯絡事實欄一(一)至(三)所示毒品買家所用之物，是上開
     手機為被告所有供其販賣毒品罪所用之物，應依毒品危害
     防制條例第19條第1 項前段之規定，於各該犯行所處主刑
     後，併為沒收之諭知。
   2.再被告於事實欄一(一)至(二)販賣甲基安非他命之價款，依其
     與交易對象之交易狀態，應已收取2,000 元，並經扣得1,
     200 元，惟尚有第一次販賣所得之價款800 元未經扣案然
     無法證明業經滅失，且屬其犯毒品危害防制條例第4 條第1
     項之罪所得之財物，是該1,200元應依毒品危害防制條例第
     19條第1 項之規定，諭知沒收，而該未扣得之800 元如全
     部或一部不能沒收時，應以其財產連帶抵償之。另被告於
     事實欄一(三)販賣甲基安非他命予證人戊○○時，所應收取
     之價金為1,000 元，惟既經證人證人戊○○：最後被抓到
     這次毒品欠錢購買，但後來也沒有給等語（見警卷第13頁
     ），是被告於交易當時僅取得一債權，實際上未因販賣甲
     基安非他命而得有財物，復未能證明被告已獲得該筆價金
     之清償，依首揭說明，尚不能就該筆1,000 元之價金利益
     諭知沒收。
   3.本件扣案第二級毒品甲基安非他命4 包（驗前淨重分別為
     0.189 公克、0.210 公克、0.188 公克、0.193 公克，檢
     驗後淨重0.180 公克、0.200 公克、0.179 公克、0.183
     公克）不問屬於犯人與否，應依毒品危害防制條例第18條
     第1 項前段規定，沒收銷燬之；上開包裝袋裝填甲基安非
     他命衡情已沾黏該毒品而難以析離（強行析離所費不合比
     例原則），應視同該毒品，併予沒收銷燬之。
據上論斷，應依刑事訴訟法第299 條第1 項前段，毒品危害防制
條例第4 條第2 項、第18條第1 項前段、第19條第1 項，刑法第
2條 第1 項前段、第11條、第41條第1 項前段、第59條、第51條
第5 款、第9 款，判決如主文。
本案經檢察官潘國威到庭執行職務。
中    華    民    國    99    年    8     月    26    日
                  刑事第三庭  審判長  法  官  邱明弘
                                      法  官  李珮妤
                                      法  官  陳怡先
以上正本證明與原本無異。
如不服本判決應於收受判決後10日內向本院提出上訴書狀，並應
敘述具體理由；其未敘述上訴理由者，應於上訴期間屆滿後20日
內向本院補提理由書（均須按他造當事人之人數附繕本）「切勿
逕送上級法院」。
中    華    民    國    99    年    8     月    30    日
                                      書記官  陳立勳
┌──┬───────┬─────────────────────────┐
│編號│對應之犯罪事實│                     主文                         │
├──┼───────┼─────────────────────────┤
│ 1  │犯罪事實一 (一) │販賣第二級毒品，累犯，有期徒刑肆年陸月年，扣案之行│
│    │              │動電話壹支（內置門號0000000000號SIM 卡壹│
│    │              │張）、新臺幣貳佰元沒收，未扣案之新臺幣捌佰元沒收，│
│    │              │如全部或一部不能沒收時，以其財產抵償之。          │
├──┼───────┼─────────────────────────┤
│ 2  │犯罪事實一 (二) │販賣第二級毒品，累犯，有期徒刑肆年陸月年，扣案之行│
│    │              │動電話壹支（內置門號0000000000號SIM 卡壹│
│    │              │張）、新臺幣壹仟元沒收之。                        │
├──┼───────┼─────────────────────────┤
│ 3  │犯罪事實一 (三) │販賣第二級毒品，累犯，有期徒刑肆年陸月，扣案之行動│
│    │              │電話壹支（內置門號0000000000號SIM 卡壹張│
│    │              │）沒收。扣案之甲基安非他命肆包（檢驗前淨重分別為零│
│    │              │點壹捌玖公克、零點貳壹零公克、零點壹捌捌公克、零點│
│    │              │壹玖公克，檢驗後淨重分別為零點壹捌零公克、零點貳│
│    │              │零零公克、零點壹柒玖公克、零點壹捌公克）及其外包│
│    │              │裝袋肆只均沒收銷毀。                              │
└──┴───────┴─────────────────────────┴─

司法院資訊處製作；財團法人民間司法改革基金會備份。
